臺灣高雄地方法院刑事判決　　　　　110年度審交訴字第125號
公　訴　人　臺灣高雄地方檢察署檢察官
被　　　告　江素華


上列被告因公共危險案件，經檢察官提起公訴（110年度偵字第
4272號），被告於本院準備程序為有罪之陳述，經本院告知簡式
審判程序之旨，並聽取被告與公訴人之意見後，本院合議庭裁定
由受命法官獨任依簡式審判程序審理，判決如下：
    主  文
江素華犯肇事致人傷害逃逸罪，處有期徒刑陸月，如易科罰金，
以新臺幣壹仟元折算壹日。
    事  實
一、江素華（所涉過失傷害罪嫌部分，已由臺灣高雄地方檢察署
    另為不起訴處分）於民國109年11月20日23時13分許，騎乘
    車牌號碼000-0000號普通重型機車（下稱甲車），沿高雄市
    林園區沿海路3段由東往西方向行駛，駛至沿海路3段與田厝
    路口時，本應注意車前狀況，並隨時採取必要之安全措施，
    而依當時天候晴朗，夜間有照明，柏油路面乾燥、無缺陷，
    視距良好無障礙物，又無不能注意之情事，竟疏未注意，適
    有許全成騎乘車牌號碼000-000號普通重型機車（下稱乙車
    ），在上開路口停等紅燈，江素華貿然往前行駛，兩車因而
    發生碰撞，許全成當場人車倒地，致受有背部、右膝、右足
    踝、左下膝挫傷、右膝擦傷等傷害。又江素華於肇事後，竟
    未報警處理，亦未停留現場配合調查並對傷者進行即時救護
    ，旋即基於肇事逃逸之犯意，逕行騎機車離開現場。
二、案經高雄市政府警察局林園分局報告報告臺灣高雄地方檢察
    署檢察官偵查起訴。
    理  由
一、本件被告江素華所犯係死刑、無期徒刑、最輕本刑為3年以
    上有期徒刑以外之罪，其於準備程序中，就被訴肇事逃逸犯
    罪事實為有罪之陳述，經本院告知簡式審判程序之旨，並聽
    取檢察官及被告之意見後，本院合議庭裁定由受命法官獨任
    進行簡式審判程序。是本件證據調查依刑事訴訟法第273條
    之2規定，不受同法第159條第1項、第161條之2、第161條之
    3、第163條之1及第164條至170條規定之限制，合先敘明。
二、上開犯罪事實，業據被告江素華於警詢（警卷第4至7頁）、
    偵訊（偵卷第42至43頁）及本院審理時（審交訴卷第63、79
    、83頁）均坦承不諱，核與證人即被害人許全成於警詢（警
    卷第9至12頁）及偵訊（偵卷第42至43頁）證述之情節，並
    有高雄市政府警察局舉發違反道路交通管理事件通知單、道
    路交通事故初步分析研判表、高雄市政府警察局林園分局道
    路交通事故現場圖、道路交通事故調查報告表㈠、㈡-1、道
    路交通事故談話紀錄表、車輛詳細資料報表各1份（警卷第
    37、41、43至46、53至54、57、59頁）、監視器錄影畫面翻
    拍暨現場、機車照片26張（警卷第17至31、47至51頁）、建
    佑醫院診斷證明書1份（警卷第15頁）在卷可稽，足認被告
    上開任意性自白，核與卷內證據資料相符，可資採為認定犯
    罪事實之基礎。從而，本案事證明確，被告犯行，堪以認定
    ，應依法論科。
三、論罪科刑：
  ㈠按行為後法律有變更者，適用行為時之法律。但行為後之法
    律有利於行為人者，適用最有利於行為人之法律，刑法第2
    條第1項定有明文。查被告行為後，刑法第185條之4業於110
    年5月28日經總統以華總一義字第11000050241號令修正公布
    ，自110年5月30日起施行，修正前刑法第185條之4規定：「
    駕駛動力交通工具肇事，致人死傷而逃逸者，處1年以上7年
    以下有期徒刑」，修正後該條文規定：「駕駛動力交通工具
    發生交通事故，致人傷害而逃逸者，處6月以上5年以下有期
    徒刑；致人於死或重傷而逃逸者，處1年以上7年以下有期徒
    刑。犯前項之罪，駕駛人於發生交通事故致人死傷係無過失
    者，減輕或免除其刑」。修正後刑法第185條之4第1項規定
    ，將「肇事」修正為「發生交通事故」以資明確外，亦就違
    反注意義務之情節、法益侵害之程度，規定不同之法定刑度
    ，以合於司法院釋字第777號所揭示就犯罪情節輕微個案，
    原法定刑有顯然過苛之處罰，不符憲法罪刑相當原則之意旨
    。經比較新舊法結果，修正後第1項前段規定之法定刑、第2
    項規定之構成要件減免，均較修正前之規定為輕，以修正後
    刑法第185條之4第1項前段規定較有利於被告，依刑法第2條
    第1項但書之規定，本案應適用修正後刑法第185條之4第1項
    前段規定論處。
  ㈡本件核被告所為，係犯刑法第185條之4第1項前段之駕駛動力
    交通工具肇事致人受傷而逃逸罪。
  ㈢按刑法第47條所規定累犯之加重，以受徒刑執行完畢，或一
    部之執行而赦免後，5年以內故意再犯有期徒刑以上之罪者
    ，為其要件。查被告江素華前曾因施用毒品案件，經本院以
    106年度審訴字第1353號判決判處有期徒刑10月確定，與他
    案接續執行，於109年1月3日假釋出監並付保護管束，至109
    年9月5日保護管束期滿，假釋未經撤銷視為執行完畢等情，
    有臺灣高等法院被告前案紀錄表在卷可查，其於受徒刑之執
    行完畢後，5年以內故意再犯本件有期徒刑以上之罪，依刑
    法第47條第1項之規定，構成累犯，而司法院釋字第775號解
    釋意旨雖有指構成累犯者，不分情節，一律加重最低本刑，
    於不符合刑法第59條所定要件之情形下，致生行為人所受之
    刑罰超過其所應負擔罪責之個案，不符罪刑相當原則、比例
    原則，於此範圍內，在刑法第47條第1項修正前，為避免發
    生上述罪刑不相當的情形，法院就該個案應裁量是否加重最
    低本刑。亦即僅於個案經裁量後認應處最低法定刑，又無法
    適用刑法第59條規定減輕之情形，法院始應依此解釋意旨裁
    量不予加重最低本刑（臺灣高等法院高雄分院108年度上訴
    字第1042號、最高法院109年度台上字第619號判決意旨參照
    ）。本院審酌被告構成累犯之前案施用毒品與本案肇事逃逸
    犯行之犯罪類型有別、罪質互異，不應僅以被告曾犯構成累
    犯前案之事實，逕自推認被告有犯本罪之特別惡性或刑罰反
    應力薄弱之情，揆諸前開解釋意旨，不予加重本刑，並於判
    決主文不予記載累犯（參考司法院107年6月地方法院刑事裁
    判簡化及通俗化推動方案中之刑事判決精簡原則）。
  ㈣爰以行為人之責任為基礎，審酌被告於肇事後，知悉被害人
    業已受傷，卻未將被害人送醫或為其他必要救護行為而擅自
    離開現場，提升被害人因未能獲得即時救護，以致增加傷勢
    擴大之風險，所為實有不該。惟念被告犯後於警偵審均坦承
    犯行，且就過失傷害部分已於偵查中與被害人達成調解，並
    賠償被害人之損失，被害人已表示不欲再追究等情，有調解
    筆錄、聲請撤回告訴狀各1份在卷可稽（偵卷第47至49、61
    頁），犯後態度尚可，兼衡其自陳學歷為國中肄業，現在從
    事清潔工，1天收入新臺幣1,100元，未婚，無小孩等智識程
    度、家庭及經濟狀況（審交訴卷第63頁），暨其犯罪動機、
    目的、手段等一切情狀，量處如主文所示之刑。
據上論斷，應依刑事訴訟法第273條之1第1項、第284條之1、第
299條第1項前段，刑法第2條第1項但書、第185條之4前段、第41
條第1項前段，刑法施行法第1條之1第1項，判決如主文。
本案經檢察官張志杰提起公訴，檢察官呂乾坤到庭執行職務。
中    華    民    國   110    年    11    月    24    日
                    刑事第五庭  法  官  李昆南
以上正本證明與原本無異。
如不服本判決應於收受送達後20日內向本院提出上訴書狀，並應
敘述具體理由；如未敘述上訴理由者，應於上訴期間屆滿後20日
內向本院補提理由書（均須按他造當事人之人數附繕本）「切勿
逕送上級法院」。
因疫情而遲誤不變期間，得向法院聲請回復原狀。
中    華    民    國   110    年    11    月    24    日
                                 書記官  鄭仕暘
附錄本判決論罪科刑法條：
中華民國刑法第185條之4
駕駛動力交通工具發生交通事故，致人傷害而逃逸者，處六月以
上五年以下有期徒刑；致人於死或重傷而逃逸者，處一年以上七
年以下有期徒刑。犯前項之罪，駕駛人於發生交通事故致人死傷
係無過失者，減輕或免除其刑。